臺灣苗栗地方法院刑事判決
111年度交易字第183號
公  訴  人  臺灣苗栗地方檢察署檢察官
被      告  潘俊憲




上列被告因過失傷害案件，經檢察官提起公訴（111年度調偵字
第98號），被告於準備程序中就被訴事實為有罪之陳述，經本院
告知簡式審判程序意旨，並聽取當事人之意見後，裁定以簡式審
判程序審理，判決如下：
    主  文
乙○○無駕駛執照駕車犯過失傷害罪，處有期徒刑參月，如易科罰
金，以新臺幣壹仟元折算壹日。
    犯罪事實及理由
一、本件犯罪事實、證據及應適用之法條，除下列補充及更正外
    ，其餘均引用檢察官起訴書之記載（如附件）。　　　
  ㈠犯罪事實欄一第3列「ATW-05910號自用小客車」應更正為「A
    TW-0590號自用小客車」；第4至6列「本應注意行經無號誌
    交岔路口左轉彎時，應距交岔路口30公尺前顯示方向燈或手
    勢，換入內側車道或左轉車道」應予刪除（按：此非起訴書
    所主張被告之過失）。
　㈡證據部分增列：被告乙○○（下稱被告）於本院準備程序及
    審理中之自白。
　㈢按刑法總則之加重，係概括性之規定，所有罪名均一體適用
    ；刑法分則之加重，係就犯罪類型變更之個別犯罪行為予以
    加重，成為另一獨立之罪名；道路交通管理處罰條例第86條
    第1項關於汽車駕駛人，無駕駛執照駕車、酒醉駕車、吸食
    毒品或迷幻藥駕車、行駛人行道或行經行人穿越道不依規定
    讓行人優先通行，因而致人受傷或死亡，依法應負刑事責任
    者，加重其刑至2分之1之規定，係就修正前刑法第276條第1
    項之過失致人於死罪、同條第2項之業務過失致人於死罪，
    修正前刑法第284條第1項之過失傷害（及致重傷）罪、同條
    第2項之業務過失傷害（及致重傷）罪之基本犯罪類型，對
    於加害人為汽車駕駛人，於從事駕駛汽車之特定行為時，或
    於行駛人行道、行經行人穿越道之特定地點，不依規定讓行
    人優先通行，因而致人受傷或死亡之特殊行為要件予以加重
    處罰，已就上述修正前刑法第276條第1、2項，修正前刑法
    第284條第1、2項各罪犯罪類型變更之個別犯罪行為予以加
    重，而成另一獨立之罪名，自屬刑法分則加重之性質（最高
    法院99年度台非字第198號判決意旨參照）；又按汽車駕照
    為駕駛汽機車之許可憑證，駕照經吊扣、吊銷或註銷，即無
    許可駕駛汽車之憑證，自不得駕駛汽車，故於駕照吊扣、吊
    銷或註銷期間駕車，無駕駛許可憑證，自應認係無照駕駛（
    最高法院91年度台上字第5274號判決意旨參照）。本案被告
    前因酒駕遭車輛監理機關依法註銷其駕駛執照，而為無照駕
    駛，除為被告於本院準備程序時自承駕駛執照已被吊銷外（
    本院卷第41頁），復有證號查詢汽車駕駛人資料在卷可參（
    111年度調偵字第98號卷《下稱調偵卷》第25頁）。是核被告
    所為，係犯道路交通管理處罰條例第86條第1項、刑法第284
    前段之無駕駛執照駕車犯過失傷害罪。
　㈣被告無駕駛執照駕車致人受傷而負上開過失傷害之刑事責任
    ，應依道路交通管理處罰條例第86條第1項規定，加重其刑
    。
二、爰審酌被告無駕駛執照卻駕駛自用小客車上路，且未行至路
    口中心處即提前左轉又未充分注意車前狀況，因而與推行手
    推車之告訴人甲○○○發生碰撞，致告訴人受有左橈骨骨折之
    傷害，實有不該，且被告為肇事原因，告訴人並無肇事因素
    ，被告雖於偵訊時表示有意與告訴人調解，然因雙方意見不
    一致，而未能達成調解，有被告之偵訊筆錄、苗栗縣苗栗市
    公所民國111年2月18日苗市民字第1110003257號函（110年
    度偵字第8335號卷第91頁、調偵卷第15頁）附卷可佐，故被
    告迄今尚未賠償告訴人所受損害，兼衡被告於本院審理時自
    述為高職畢業之智識程度，因另案入監前無業之經濟狀況，
    已婚、育有2名未成年子女、現由配偶照顧之生活狀況，及
    自身患有高血壓之健康狀況（本院卷第111頁），暨犯罪後
    於警詢及偵訊時原否認犯行、於本院準備程序時及審理時坦
    承之態度，及告訴人對被告科刑範圍之意見（本院卷第112
    頁）等一切情狀，量處如主文所示之刑，並依刑法第41條第
    1項前段規定，諭知易科罰金之折算標準。
三、依刑事訴訟法第273條之1第1項、第299條第1項前段，判決
    如主文。
四、本判決書係依刑事訴訟法第310條之2準用同法第454條第1 
    、2項製作，犯罪事實、證據及應適用之法條，並得引用檢
    察官起訴書之記載。如不服本件判決，得自判決送達之日起
    20日內，以書狀敘述理由，提起上訴。
本案經檢察官楊景琇提起公訴，檢察官楊岳都到庭執行職務。
中    華    民    國   111    年    11    月    29    日
                  刑事第三庭  法  官  紀雅惠
以上正本證明與原本無異。
如不服本判決應於收受判決後20日內向本院提出上訴書狀，並應
敘述具體理由（均應附繕本）。告訴人或被害人如對本判決不服
者，應具備理由請求檢察官上訴，其上訴期間之計算係以檢察官
收受判決正本之日期為準。
中    華    民    國   111    年    11    月    29    日
                              書記官  陳信全
附錄本案論罪科刑法條：
道路交通管理處罰條例第86條
（刑責之加重及減輕）
汽車駕駛人，無駕駛執照駕車、酒醉駕車、吸食毒品或迷幻藥駕
車、行駛人行道或行經行人穿越道不依規定讓行人優先通行，因
而致人受傷或死亡，依法應負刑事責任者，加重其刑至二分之一
。
汽車駕駛人，在快車道依規定駕車行駛，因行人或慢車不依規定
，擅自進入快車道，而致人受傷或死亡，依法應負刑事責任者，
減輕其刑。
中華民國刑法第284條
因過失傷害人者，處1年以下有期徒刑、拘役或10萬元以下罰金
；致重傷者，處3年以下有期徒刑、拘役或30萬元以下罰金。
附件：
臺灣苗栗地方檢察署檢察官起訴書
                                     111年度調偵字第98號
　　被　　　告　乙○○　
上列被告因過失傷害案件，業經偵查終結，認應提起公訴，茲將
犯罪事實及證據並所犯法條分敘如下：
　　　　犯罪事實
一、乙○○前因酒駕遭車輛監理單位註銷其駕駛執照而為無駕駛執
    照之人，於民國110年8月7日晚上7時58分許，無駕駛執照駕
    駛車牌號碼000-00000號自用小客車，沿苗栗縣苗栗市新東
    街由東往西方向行駛，行經同市新東街與新苗街口時，本應
    注意行經無號誌交岔路口左轉彎時，應距交岔路口30公尺處
    前顯示方向燈或手勢，換入內側車道或左轉車道，行至交岔
    路口中心處時，不得佔用來車道搶先左轉，且應於汽車行駛
    時注意車前狀況，隨時採取必要之安全措施，而依當時情形
    ，並無不能注意之情事，竟疏未注意，行經上開無號誌管制
    路口，未行至路口中心處即提前左轉又未充分注意車前路口
    之狀況，適行人甲○○○推行手推車，沿同市○○街○○○○○○○○○○○
    ○號誌四岔路口近段跨入網狀線區停等待穿越路口，即遭乙○
    ○駕駛之前揭提前左轉之車輛撞擊，致甲○○○遭撞倒地，因此
    受有左橈骨骨折之傷害。
二、案經甲○○○訴由苗栗縣警察局苗栗分局報告偵辦。
　　　　證據並所犯法條
一、證據清單及待證事實：
編號 證據名稱 待證事實 1 被告乙○○於警詢及偵訊之供述 坦承於上揭時地駕車轉太過來撞到告訴人，惟否認有何過失。 2 1.證人即告訴人甲○○○於警詢及偵訊之指證 2.大千綜合醫院乙種診斷證明書2份 證述於上揭時地遭被告駕車撞倒受傷之經過。 3 110年10月20日警製職務報告、苗栗縣警察局苗栗分局道路交通事故現場圖、道路交通事故調查報告表（一）、（二）、現場監視器影像翻拍照片、現場照片及車損照片共19張、公路監理電子閘門查詢結果 佐證全部犯罪事實。 4 交通部公路總局新竹區監理所竹苗區車輛行車事故鑑定書鑑定意見書（竹苗區0000000案） 1.被告乙○○駕照註銷駕駛駕駛自用小客車，於雨夜行經無號誌路口，未行至路口中心處反提前左轉又未充分注意車前路口之狀況，為肇事原因。 2.告訴人行人甲○○○推行手推車，停等待穿越路口被提前左轉駛至之車輛撞擊，無肇事原因。但在行人穿越道100公尺範圍內穿越道路有違規定。 
二、核被告所為，係犯刑法第284條前段之過失傷害罪嫌。查被
    告無駕駛執照駕車，有公路監理電子閘門查詢結果乙紙在卷
    可佐，其無駕駛執照駕車，因而致人受傷，過失傷害部分請
    依道路交通管理處罰條例第86條第1項之規定，加重其刑。
三、依刑事訴訟法第251條第1項提起公訴。
　　此　致
臺灣苗栗地方法院
中　　華　　民　　國　 111　　年　　4 　　月　　21　　日
　　　　　　　　　　　　　　　檢　察　官　楊景琇
本件證明與原本無異　
中　　華　　民　　國　 111　　年　　5 　　月　　4 　　日
                              書  記  官  林琬儒